臺灣臺北地方法院民事裁定
                                  110年度北簡字第17681號
原    告  馮紅莎  
被    告  陳玉玫  
上列當事人間分配表異議之訴事件，本院裁定如下：
    主  文
原告之訴駁回。
訴訟費用由原告負擔。
    理  由
一、按原告之訴，起訴不合程式或不備其他要件者，法院應以裁
    定駁回之，民事訴訟法第249條第1項第6款定有明文。次按
    債權人或債務人對於分配表所載各債權人之債權或分配金額
    有不同意者，應於分配期日1日前，向執行法院提出書狀，
    聲明異議；執行法院對於前條之異議認為正當，而到場之債
    務人及有利害關係之他債權人不為反對之陳述或同意者，應
    即更正分配表而為分配；異議未終結者，為異議之債權人或
    債務人，得向執行法院對為反對陳述之債權人或債務人提起
    分配表異議之訴；聲明異議人未於分配期日起10日內向執行
    法院為起訴之證明者，視為撤回其異議之聲明，強制執行法
    第39條第1項、第40條第1項、第41條第1項前段、第3項前段
    分別定有明文。民國85年10月9日修正前強制執行法第41條
    規定：「異議未終結者，聲明異議人非自分配期日起10日內
    對於他債權人起訴，並向執行處為起訴之證明，執行處得依
    原定分配表，實行分配。」，尋繹其修正本旨，在於原規定
    異議人未為起訴之證明者，僅生執行法院得依原定分配表實
    行分配之效果，其所提起之訴訟，仍須進行，致生分配程序
    已終結而仍須進行無益訴訟程序之現象，為加重異議人未為
    起訴證明之失權效果，始修正為「未於10日內向執行法院為
    起訴之證明者，視為撤回其異議之聲明」之規定，於此情形
    ，其異議既復不存在，執行法院當然應依原定分配表實行分
    配，受訴法院亦應以其訴為不合法，裁定駁回之，以避免執
    行及訴訟程序之拖延，此乃規定於10日內為起訴之證明，注
    重在向執行法院為證明。該法條所定「10日」為法定不變期
    間，一經遲誤即發生失權之效果，自無補正之問題（最高法
    院101年度台抗字第530號、100年度台抗字第867號裁定意旨
    參照）。關於分配表所載各債權人之債權或分配金額之爭執
    ，執行法院不得為實體審認，故就分配表有異議之債權人或
    債務人，對為反對陳述之債權人或債務人得提起分配表異議
    之訴，以資解決爭端，從而同法第39條第1項、第40條第1項
    、第40條之1分別規定，債權人、債務人對分配表有異議之
    權，及對債權人或債務人之異議有為反對陳述之權，故債權
    人或債務人對分配表聲明異議如不合法，其異議即不存在，
    他債權人、債務人自無從表示意見，或對於債權人或債務人
    之異議為反對之陳述，自無從依上開規定提起分配表異議之
    訴（最高法院96年度台上字第1801號判決意旨參照）。又債
    權人或債務人對於分配表聲明異議，必須於分配期日一日前
    ，向執行法院提出聲明異議書狀，並應於書狀記載異議人所
    認原分配表之不當及應如何變更之聲明。倘異議人所提出之
    書狀未為上開記載，且未於分配期日一日前完成補正程序，
    其異議即不合法定程式，為不合法，不生異議之法效，自無
    依強制執行法第40條第1項、第40條之1相關規定終結，或由
    異議人依同法第41條規定，提起分配表異議之訴，以解決該
    爭端之餘地。是債權人或債務人對於分配表所載各債權人之
    債權或分配金額有不同意者，如未經合法之異議程序，所提
    起之分配異議之訴，亦難謂合法（最高法院104年度台抗字
    第272號民事裁判要旨參照）。準此，債權人或債務人對於
    分配表上所列債權人之債權不同意而聲明異議，必須合於強
    制執行法第39條第1項、第2項規定，於分配期日1日前，以
    書狀記載異議人所認原分配表之不當及應如何變更之聲明，
    提出於執行法院，且因其異議未能終結，聲明異議人始得依
    同法第41條第1 項規定，提起分配表異議之訴。對於分配表
    所載分配額聲明異議，未於10日內向執行法院為提起分配表
    異議之訴之證明，或本案判決確定者，其異議程序均告終結
    ，當事人不得再事爭執。
二、經查，本院108年度司執字第108524號給付服務費等强制執
    行事件（下稱系爭執行事件），本院民事執行處（下稱執行
    法院）於109年10月8日實行分配，原告就執行法院109年9月
    3日分配表（下稱系爭分配表）所載次序10即被告應受分配
    額中之違約金分配額新臺幣（下同）29萬5,200元（下稱系
    爭爭議款）聲明異議，並對被告提起分配表異議之訴（本院
    110年度北簡字第1521號，下稱前案分配表異議之訴），嗣
    執行法院更動代扣繳稅款作成計算書後，因無人表示意見，
    乃將系爭爭議款提存暫緩發款，其餘款項於109年11至12月
    間發款完畢；前案分配表異議之訴嗣因原告無正當理由，遲
    誤110年8月3日言詞辯論期日，到庭之被告拒絕辯論，依民
    事訴訟法第387條規定視同不到場，並依同法第191條第1項
    規定視為兩造合意停止訴訟程序，法院並依職權定於110年8
    月24日續行訴訟程序，原告仍無正當理由遲誤不到，且被告
    拒絕辯論，視同不到場，而依同法第191條第2項規定，視為
    原告撤回起訴；執行法院於110年8月31日同意被告取回提存
    之系爭爭議款29萬5,200元等情，有執行法院函、分配表、
    陳報狀、公務電話紀錄、提存書、發還案款通知、查詢簡答
    表等件附於本院108年度司執字第108524號執行卷宗可考，
    經本院調閱該執行卷宗核閱屬實。可知前案分配表異議之訴
    ，已於110年8月24日依民事訴訟法第191條規定，視為原告
    撤回起訴，即等同原告未起訴，依强制執行法第41條第3項
    規定，視為原告撤回異議之聲明，異議程序即告終結，故執
    行法院於110年8月31日同意被告取回提存之系爭爭議款，於
    法即無不合，系爭執行事件之執行程序及分配表之異議程序
    均已終結。至於違約金29萬5,200元是否過高，原告得否另
    訴或循其他法律途徑請求被告返還，係另一問題，不在本件
    審酌之範圍內，附此敘明。執行債務人即原告就系爭執行事
    件，於109年9月3日製作，定於109年10月8日分配之系爭分
    配表，於系爭執行事件執行程序終結後，又於110年9月23日
    向本院提起本件分配表異議之訴，自屬起訴不備要件，且其
    情形無從補正，依民事訴訟法第249條第1項第6款之規定，
    應以裁定駁回之。
三、依民事訴訟法第249條第1項第6款、第95條、第78條，裁定
    如主文。
中　　華　　民　　國　　111 　年　　2 　　月　　23　　日
                    臺北簡易庭  法  官 羅富美
以上正本係照原本作成。
如對本裁定抗告須於裁定送達後10日內向本庭提出抗告狀，並繳
納抗告費新臺幣1,000元。
中　　華　　民　　國　　111 　年　　2 　　月　　23　　日
                                書記官 陳鳳瀴